【裁判字號】    89,婚,64
【裁判日期】    890229
【裁判案由】    離婚
【裁判全文】
臺灣板橋地方法院民事判決         八十九年度婚字第六十四號
    原      告  乙○○
    訴訟代理人  莊柏林律師
    被      告  甲○○      住台北縣三重市○○街一０五巷五號四樓
右當事人間離婚事件，本院判決如左：
    主      文
准原告與被告離婚。
訴訟費用由被告負擔。
    事      實
甲、原告方面：
  一、聲明：求為判決如主文所示。
  二、陳述：原告與被告於民國（下同）六十七年農曆一月二十三日結婚，育有子女
            郭燁蓉、郭家吟、郭千瑜三人，婚後被告經常毆打原告成傷，雖多次訴
            由台北縣警察局三重分局，均經警勸諭而撤銷告訴。被告嗣於七十三年
            三月十三日晚上十一時許，在台北縣三重市○○街九十八巷三十七弄一
            號二樓毆打原告成傷，致左眼瞼瘀血腫脹、左臉頰紅腫，原告提出傷害
            告訴，經檢察官勸諭被告於七十三年五月三十一日書立悔過書，載明：
            我甲○○在七十三年三月十四日凌晨零時許，因跟我太太乙○○發生口
            角，不該出手毆打成傷，現獲我太太諒解，本人保證今後不再辱罵我太
            太髒話或打我太太，否則願受法律制裁等語，惟嗣後變本加厲，使原告
            遭受嚴重傷害，乃不得已聲請鈞院核發民事通常保護令，爰依民法第一
            千零五十二條第一項第三款、第二項規定訴請離婚。
  三、證據：提出戶籍謄本一份、診斷書影本一紙、傷害告訴狀影本一份、悔過書影
            本一份、本院八十八年度家護字第一二六號民事通常保護令影本一份、
            台灣高等法院八十八年度家護抗字第三八號民事裁定影本一份、照片二
            幀為證，並請求調閱本院八十八年度家護字第一二六號案卷。
乙、被告方面：
  一、聲明：請求駁回原告之訴。
  二、陳述：
      （一）本件原告向鈞院起訴離婚之理由與事實不符，查兩造結婚至今已近二十
            年，被告係一名砌磚技工，婚後亦盡為人夫、父之責，每日辛勤工作，
            每月所得多至十萬元，少至三、四萬元，均交予原告持家，並購得台北
            縣三重市○○街一０五巷五號四樓之房屋，被告一心只冀則全家衣食無
            慮，無奈好景不常，近兩、三年因房地產滯銷，經濟又不景氣，被告所
            能承接之工作日漸減少，收入亦從往日之豐盈而漸生窘境，被告一有工
            作機會仍極力爭取，希望一家經濟不至陷入窘境。
      （二）惟被告多方努力，卻不能得到原告之體諒，開始嫌被告所得太少，經常
            藉故與被告爭吵，或要被告與其協議離婚，被告多方禮讓，原告毫不收
            斂，反而變本加厲，除拒絕煮飯予被告食用外，對被告衣物亦不加以洗
            滌，被告於七十二年間因年輕氣盛，與原告爭執時，一時失手打了原告
            一耳光，而原告絲毫不念夫妻之情，便執上開之傷害對被告提出告訴（
            本件傷害於七十二年間，驗傷單與悔過書亦於此期間所為），至此，被
            告深知上開教訓，每每原告藉故與被告爭執，或欲激怒被告，被告均多
            方禮讓，至今不曾再有傷害情事，更無原告所言多次持刀恐嚇、辱罵之
            情事。
      （三）本件起訴狀所呈之相片，係八十八年初兩造起爭執致家俱破損之相片，
            如何證明被告對原告有暴力之行為？按家庭暴力防治法係為促進家庭和
            諧，防止家庭暴力行為及保護被害人權益而訂定，上開法令一通過，竟
            遭原告隨意執七十二年間之驗傷單聲請保護令，再倖此保護令向被告提
            起離婚之訴，以達其欲離婚之目的，被告何其無辜。
      （四）綜上所陳，原告起訴之理由及內容顯非事實，且原告執七十二年間之傷
            害案件及八十八年初之相片為不利被告之證據與指控，卻無法明確表示
            被告之暴行，倘被告為原告所述，原告於七十二年間即已知持驗傷單向
            被告提出告訴，又如何會令自己之權利睡著，兩造又如何維持婚姻近二
            十年？次查，兩造子女郭燁蓉、郭家吟、郭千瑜因被告外出工作，平日
            均由原告照顧，其與母親朝夕相處，所言證詞自當受原告之影響，而為
            不利被告之陳述，故渠等之證詞亦不足採信，被告自結婚以來，為家庭
            所付出之心血，被告從不訴苦，反而甘之如貽，原告僅因自己藉故欲逼
            迫被告與其離婚，而捏造謊言使子女對父親充滿敵意，進而向鈞院聲請
            保護令與本件離婚之訴，若令原告得逞，被告實難心服，為此請求駁回
            原告之訴，以保家庭和諧並維婚姻。
  三、證據：提出離協議書影本一紙為證。
    理      由
一、原告主張兩造係夫妻，婚姻關係現仍存續中，婚姻期間常遭被告毆打等情，業據
    提出戶籍謄本一份、診斷證明書一紙、悔過書影本一紙、傷害告訴狀影本一份為
    證，且原告於八十八年四月間因仍遭被告毆打，經本院核發保護令禁止被告對原
    告及其子女郭燁蓉、郭家吟、郭千瑜實施身體或精神上不法侵害之行為，亦據本
    院依原告聲請調取本院八十八年度家護字第一二六號通常保護令案卷核閱無訛，
    又兩造子女郭燁蓉、郭家吟、郭千瑜並於該案中到庭證稱：「從小看到爸爸和媽
    媽常吵架，有看過動手，何原因不是很清楚，大部分是爸爸打媽媽」、「爸爸和
    媽媽常吵架，記得小時侯拿刀砍媽媽‧‧‧這次是我爸爸踹我媽媽，我沒有看到
    ，回家，看到媽媽在哭，有聽到爸爸說踢一下又不會死」等語，復有該案卷可稽
    ，被告雖否認上情，辯稱：僅於七十二年間毆打過原告一次，其後即未曾毆打，
    子女所言不在云云，惟查，郭燁蓉、郭家吟、郭千瑜為兩造子女，與兩造關係至
    親至密，要無故意誣陷被告之理，被告所辯洵無足採，堪信原告之主張為真實。
二、按夫妻之一方對受他方不堪同居之虐待者，得向法院請求離婚，民法第一千零五
    十二條第一項第三款定有明文。所謂不堪同居虐待，係指與以身體上或精神上不
    可忍受之痛苦，致無法繼續同居者而言；又慣行毆打，即為不堪居之虐待，足以
    構成離婚之原因，最高法院著有二十三年上字第六七八號、二十年上字第三七一
    號判例可資參照。蓋婚姻係以夫妻之共同生活為目的，夫妻應以誠摯相愛為基礎
    ，相互尊重、忍讓與諒解，且應互相協力保持其共同生活之圓滿、安全及幸福，
    因而夫妻應互相尊重以增進情感之和諧，防止家庭暴力之發生，此為維繫婚姻所
    必要。故夫妻一方之行為，凡有礙於他方配偶之人格尊嚴與人身安全（含肉體與
    精神上之痛苦），致夫妻無法繼續共同生活者，均應認符合民法第一千零五十二
    條第一項第三款規定「受他方不堪同居之虐待」。另司法院大法官會議釋字第三
    七二號解釋亦謂：民法第一千零五十二條第一項第三款所謂「不堪同居之虐待」
    ，應就具體事件，衡量夫妻之一方受他方虐待所受傷害之嚴重性，斟酌當事人之
    教育程度、社會地位及其他情事，是否已危及婚姻關係之維繫以為斷，若受他方
    虐待已逾夫妻通常所能忍受之程度而有侵害人格尊嚴與人身安全者，即不得謂非
    受不堪同居之虐待。
三、查本件被告經常毆打原告，顯係慣行毆打，依前揭最高法院判例意旨，足以構成
    離婚之原因，本院審酌原告之社會地位及所受傷害之嚴重性等一切情事，認被告
    前揭行為已侵害原告人格尊嚴與人身安全，並逾夫妻通常所能忍受之程度，且已
    危及婚姻關係之維繫，堪認原告主張其所受身體及精神上之痛苦，已達不堪同居
    虐待之程度，應屬可信。從而，原告依民法第一千零五十二條第一項第三款之規
    定訴請離婚，於法有據，應予准許。又前開請求既經准許，原告另依民法第一千
    零五十二條第二項規定訴請離婚部分，即無再為審究之必要，附此敘明。
四、據上論結：原告之訴為有理由，依民事訴訟法第七十八條，判決如主文。
中      華      民      國    八十九    年      二      月    二十九    日
                                  臺灣板橋地方法院家事法庭
~B法  官  程怡怡
右為正本係照原本作成。
如不服本判決，應於判決送達後二十日內向本院提出上訴狀。
中      華      民      國    八十九    年      三      月      三      日
~B書記官  方蟾苓


司法院資訊處製作；財團法人民間司法改革基金會備份。
